臺灣雲林地方法院刑事附帶民事訴訟判決
　　原　　　告　中央健康保險局南區分局
　　法定代理人　蔡　魯
　　被　　　告　甲○○
右被告因詐欺等案件（本院九十一年度易字第二一八號），原告提起刑事附帶民事訴
訟，本院判決如左：
    主  文
被告應給付原告新臺幣壹佰玖拾壹萬伍仟佰陸拾貳元，及自民國九十一年八月三十
一日起至清償日止，按週年利率百分之五計算之利息。
原告其餘之訴駁回。
本判決第一項於原告以新臺幣陸拾萬捌仟元為被告供擔保後，得假執行。但被告如
於假執行程序實施前，以新臺幣壹佰玖拾壹萬伍仟佰陸拾貳元，為原告預供擔保，
得免假執行。
原告其餘假執行之聲請駁回。
    事  實
甲、原告方面：
壹、聲明：
一、被告應給付原告新臺幣（下同）一千一百八十五萬零三百五十九元，及自起訴狀
    繕本送達之翌日起即民國九十一年八月三十一日起至清償日止，按週年利率百分
    之五計算之利息。
二、原告願供擔保，請准宣告假執行。
貳、陳述：
一、被告甲○○以林淑娟之名義聘任魏書祐、文學仁為診所負責醫師，分別開設「一
    安診所」及「學仁診所」、「長安診所」，並與原告簽約為全民健康保險特約醫
    療服務機構。惟被告竟基於概括之犯意，意圖為自己不法之所有，自民國八十八
    年五月間起至九十年十月間止，於業務製作之病歷上偽造他人之就醫紀錄，並在
    門診醫療服務點數申報總表上，增列就醫件數，而連續持向原告申請醫療費用給
    付，致使該健保局承辦人員陷於錯誤，核准給付醫療費用共計新臺幣（下同）一
    千一百八十五萬零三百五十九元（一安診所部分為一百九十一萬五千三百六十二
    元；學仁診所部分為八百萬零二百九十二元；長安診所部分一百九十三萬四千七
    百０五元）
二、按因故意或過失，不法侵害他人之權利者，負損害賠償責任。民法第一百八十四
    條第一項前段定有明文。因此依據侵權行為法則被告應賠償原告如聲明所示之金
    額。
、證據：提出「一安診所」及「學仁診所」、「長安診所」虛報金額統計表共三冊
    為證。
乙、被告方面：
壹、聲明：
一、被告願意給付原告一百九十一萬五千三百六十二元，但請求駁回原告其餘之訴。
二、如受不利判決，願供擔保請准免為假執行。
貳、陳述：原告給付被告關於「一安診所」之醫療費用計一百九十一萬五千三百六十
    二元，確為其所虛報者，被告願意償還之，至於其餘部分並非被告所為，被告自
    無賠償之責任。
    理  由
一、經查；被告甲○○以林淑娟之名義聘任魏書祐為雲林縣口湖鄉○○村○○路七十
    七之二號「一安診所」之負責醫師，並與原告簽約為全民健康保險特約醫療服務
    機構。被告竟然基於概括之犯意，意圖為自己不法之所有，自九十年五月十六日
    起至同年八月三十一日止，明知高文梁、楊振興、蔡蓮招、林金枝、王連義、蔡
    永義、蔡文忠、呂布、李佳芬、吳明珠、呂連來、覺印壽、陳信、王秋芬、林美
    倫、蔡蘇扁、蘇國平、紀德信、王盒、林進丁、王文化、張王素珍、王金花等人
    實際上並未到「一安診所」就醫，仍然在其診所業務上應作成之病歷記錄表上，
    虛偽記載上開人等之就醫紀錄，並在各期申報之中央健康保險局特約醫事服務機
    構門診醫療服務點數申報總表之私文書上，共偽造增列就醫件數二千二百四十一
    件，而連續持向原告申請醫療費用給付，致使原告健保局之承辦人員陷於錯誤，
    核准給付醫療費用共計二百十六萬五千八百八十三元，其中二十五萬零五百二十
    一元，由原告以溢付款方式追回，實際上被告詐得一百九十一萬五千三百六十二
    元。其事實業經本院九十一年度易字第二一八號刑事判決認定在案。是原告主張
    被告以詐欺等方法加害，請求被告賠償如其聲明之金額及其利息，所為侵權行為
    事實及損害結果之主張，核與本院刑事判決所為上述認定部分，尚無不合。惟依
    刑事訴訟法第五百條前段規定，應於刑事訴訟判決所認定之範圍內，認其為真實
    。
二、按因故意或過失，不法侵害他人之權利者，負損害賠償責任。民法第一百八十四
    條前段定有明文。本件被告就「一安診所」詐得如上金額部分，其負有侵權行為
    損害賠償之責，既經認定，並為其所認諾，揆之上述法律規定，被告自應負損害
    賠償責任。此部分原告主張堪認為真實，應與准許。
三、至於原告其餘之請求，因被告甲○○有關「學仁診所」與「長安診所」部分之被
    訴犯行，同經本院上開判決認定「不能證明為被告所為」，則其實際之侵權行為
    人為誰，尚屬不明，而原告所舉證據又不能證明此部分之侵權行為人為被告，故
    有關原告向被告就「學仁診所」與「長安診所」部分之損害賠償請求，為無理由
    ，應予駁回。
四、綜上所述，原告依據侵權行為之法律關係，請求被告賠償一百九十一萬五千三百
    六十二元，及自九十一年八月三十一日起至清償日止，按週年利率百分之五計算
    之利息，此部分，為有理由，應予准許。其餘之請求，則無理由，均應予駁回。
    兩造陳明願供擔保，聲請宣告假執行及免為假執行，經核原告勝訴部分均無不合
    ，爰分別酌定相當擔保金額予以准許。至於原告敗訴部分，其假執行之聲請失所
    附麗應併予駁回。
據上論結，本件原告之訴為一部有理由，一部為無理由，依刑事訴訟法第五百零二條
第一項、第二項、第四百九十一條第十款，民事訴訟法第三百九十條第二項、第三百
九十二條，判決如主文。
中      華      民      國      九十一    年    九    月      十八      日
                                臺灣雲林地方法院刑事第二庭
                                    法  官  吳  褔  森
右正本證明與原本無異。
如不服本判決應於判決送達後十日內向本院提出上訴狀（應附繕本）。「切勿逕送上
級法院」。
                                    書記官  李  松  坤
中      華      民      國      九十一    年    九    月      十八      日
